ACORDAO-COMPLETO-2525358

ACÓRDÃO 2030/2022 ATA 10/2022 - PRIMEIRA CÂMARA

VISTOS, relatados e discutidos estes autos de tomada de contas especial instaurada pela Secretaria Especial de Cultura pela omissão no dever de prestar contas da aplicação dos recursos captados por força do projeto cultural "Temporada de Concertos 2014 - 2015" (Pronac 14-8386) .
ACORDAM os ministros do Tribunal de Contas da União, reunidos em sessão da 1ª Câmara, ante as razões expostas pelo relator, em:
9.1. considerar revel, para todos os efeitos, com fundamento no art. 12, § 3º, da Lei 8.443/1992, o Sr. Felipe dos Santos Alves;
9.2. julgar irregulares, com fundamento nos arts. 1º, I, e 16, III, "c", da Lei 8.443/1992 c/c os arts. 19 e 23, III, da mesma lei, e com arts. 1º, I, e 209, III, 210 e 214, III, do RI/TCU, as contas do Sr. Felipe dos Santos Alves e condená-lo ao pagamento da quantia abaixo especificada, com a fixação do prazo de 15 (quinze) dias, a contar da notificação, para que comprove, perante este Tribunal (art. 214, III, "a", do RI/TCU) , o recolhimento da dívida aos cofres do Fundo Nacional da Cultura (FNC) , atualizada monetariamente e acrescida dos juros de mora, calculada a partir das datas discriminadas, até a data do recolhimento, na forma prevista na legislação em vigor:
	VALOR HISTÓRICO (R$) 
	DATA DE OCORRÊNCIA

	19.653,00
	14/12/2016

	1.000,00
	28/12/2016

9.3. aplicar ao Sr. Felipe dos Santos Alves a multa prevista no art. 57 da Lei 8.443/1992 c/c o art. 267 do RI/TCU, no valor de R$ 5.000,00 (cinco mil reais) , com a fixação do prazo de 15  (quinze) dias, a contar da notificação, para que comprove, perante este Tribunal (art. 214, III, "a", do RI/TCU) , o recolhimento da dívida aos cofres do Tesouro Nacional, atualizada monetariamente desde a data do presente acórdão até a do efetivo recolhimento, se for paga após o vencimento, na forma da legislação em vigor;
9.4. autorizar, desde logo, se requerido, com fundamento no art. 26, da Lei 8.443/1992, c/c o art. 217, §§ 1º e 2º, do RI/TCU, o parcelamento das dívidas em até 36 parcelas, incidindo, sobre cada parcela, corrigida monetariamente, os correspondentes acréscimos legais, fixando-lhes o prazo de 15 (quinze) dias, a contar do recebimento da notificação, para comprovar, perante o Tribunal, o recolhimento da primeira parcela, e de 30 (trinta) dias, a contar da parcela anterior, para comprovar o recolhimento das demais parcelas, devendo incidir, sobre cada valor mensal, atualizado monetariamente, os juros de mora devidos, no caso do débito, na forma prevista na legislação em vigor, alertando o responsável de que a falta de comprovação do pagamento de qualquer parcela importará o vencimento antecipado do saldo devedor, nos termos do § 2º do art. 217, do Regimento Interno deste Tribunal;
9.5. autorizar, desde logo, nos termos dos arts. 219, II, do RI/TCU e art. 28, II, da Lei 8.443/1992, a cobrança judicial das dívidas, caso não atendida a notificação;
9.6. enviar cópia deste acórdão à Secretaria Especial de Cultura do Ministério do Turismo e ao responsável, para ciência, informando que o inteiro teor da presente deliberação estará disponível, no dia seguinte a sua oficialização, para consulta no endereço www.tcu.gov.br/acordaos;
9.7. encaminhar cópia da deliberação à Procuradoria da República em São Paulo, em cumprimento ao disposto no § 3º do art. 16 da Lei 8.443/1992.

Tomada de contas especial instaurada pela omissão no dever de prestar contas dos recursos captados por força do projeto cultural Temporada de Concertos 2014  2015.

Primeira Câmara

Secretaria Especial da Cultura.

3. Interessados/Responsáveis:
3.1. Responsável: Felipe dos Santos Alves (XXX.075.988-XX).

13.1. Ministros presentes: Vital do Rêgo (na Presidência) e Antonio Anastasia.
13.2. Ministro-Substituto convocado: Weder de Oliveira (Relator).

WEDER DE OLIVEIRA

Transcrevo, com ajustes de forma, a instrução elaborada pela Secretaria de Controle Externo de Tomada de Contas Especial (Secex-TCE) [footnoteRef:2]: [2:  Peça 71.] 
"INTRODUÇÃO
1.	Cuidam os autos de tomada de contas especial instaurada pela Secretaria Especial de Cultura, em desfavor de Felipe dos Santos Alves (CPF: XXX.075.988-XX) , em razão de omissão no dever de prestar contas dos recursos captados por força do projeto cultural 'Temporada de Concertos 2014 - 2015' (Pronac 14-8386) ,  cujo objeto consistia na realização de '7 (sete) concertos itinerantes pelo Estado de São Paulo, nas cidades de Mogi Mirim, Mogi Guaçu, Campinas, Iracemápolis, São João da Boa Vista, Aguaí e Espírito Santo do Pinhal, enriquecendo dessa forma o cenário da música sinfônica nacional, contribuindo com a produção musical, democratização e desenvolvimento cultural não só de Mogi Guaçu, mas de todo o Estado' (peça 1) .
HISTÓRICO
2.	Em 20/11/2018, com fundamento na IN/TCU 71/2012, alterada pela IN/TCU 76/2016 e DN/TCU 155/2016, o dirigente da instituição Secretaria Especial de Cultura autorizou a instauração da tomada de contas especial (peça 13) . O processo foi registrado no sistema e-TCE com o número 2137/2019.
3.	A Portaria nº 636/2014, publicada em 22/09/2014, autorizou a captação do valor de apoio, totalizando R$ 301.620,00, no período de 22/09/2014 a 31/12/2014 (peça 7) , prorrogado até 31/3/2017 (peça 12, p. 2) , recaindo o prazo para prestação de contas em 30/4/2017.
4.	A empresa proponente captou recursos autorizados, no montante de R$ 186.130,00, conforme atestam o demonstrativo (peça 8) e os extratos bancários (peça 10) .
5.	O fundamento para a instauração da Tomada de Contas Especial, conforme consignado na matriz de responsabilização elaborada pelo tomador de contas, foi a constatação da seguinte irregularidade: 
Não comprovação da boa e regular aplicação dos recursos federais repassados à FELIPE DOS SANTOS ALVES, em face da omissão no dever de prestar contas dos valores transferidos, no âmbito do projeto Temporada de Concertos 2014 - 2015 - OSJI - Orquestra Sinfônica Jovem do Interior-SP, no período de 14/12/2016 a 31/3/2017, cujo prazo encerrou-se em 30/4/2017.
6.	O responsável arrolado na fase interna foi devidamente comunicado e, diante da ausência de justificativas para elidir a irregularidade e da não devolução dos recursos, instaurou-se a tomada de contas especial.
7.	No Relatório de TCE 2137/2019 (peça 24) , o tomador de contas concluiu que o prejuízo importaria no valor original de R$ 186.130,00, imputando-se a responsabilidade a Felipe dos Santos Alves, na condição de proponente. 
8.	O relatório de auditoria da Controladoria-Geral da União ratificou as conclusões do tomador de contas (peça 25) . Após a emissão do certificado de auditoria, do parecer do dirigente do órgão de controle interno concluíram pela irregularidade das presentes contas e do pronunciamento ministerial (peças 26, 27 e 28) , o processo foi encaminhado ao Tribunal de Contas da União.
9.	Na instrução inicial (peça 31) , concluiu-se pela necessidade de realização de citação e audiência para as irregularidades abaixo: 
9.1.	Irregularidade 1: não comprovação da boa e regular aplicação dos recursos federais repassados à FELIPE DOS SANTOS ALVES, em face da omissão no dever de prestar contas dos valores transferidos, no âmbito do projeto Temporada de Concertos 2014 - 2015 - OSJI - Orquestra Sinfônica Jovem do Interior-SP, no período de 14/12/2016 a 31/3/2017, cujo prazo encerrou-se em 30/4/2017.
9.1.1.	Evidências da irregularidade: documentos técnicos presentes nas peças 16, 18, 14, 4, 10, 19, 3, 8, 15, 7, 13, 1, 9, 17 e 20.
9.1.2.	Normas infringidas: art. 37, caput, c/c o art. 70, parágrafo único, da Constituição da República Federativa do Brasil; art. 93, do Decreto-lei 200/1967; art. 66, do Decreto 93.872/1986; art. 10, inciso VI e art. 90, parágrafo único da Instrução Normativa MinC nº 1/2013; art. 15, inciso VIII e art. 106, inciso III, alínea 'a' da Instrução Normativa MinC nº 1/2017 e art. 51, inciso III, alínea 'a' da Instrução Normativa MinC nº 5/2017.
9.2.		Débitos relacionados ao responsável Felipe dos Santos Alves (CPF: XXX.075.988-XX) :
	Data de ocorrência
	Valor histórico (R$) 

	16/12/2014
	50.000,00

	18/12/2014
	3.000,00

	26/12/2014
	7.330,00

	26/3/2015
	2.500,00

	30/6/2015
	2.500,00

	14/12/2015
	55.000,00

	30/12/2015
	3.500,00

	31/3/2016
	1.000,00

	28/6/2016
	1.300,00

	30/9/2016
	1.000,00

	14/12/2016
	58.000,00

	28/12/2016
	1.000,00

9.2.1.	Cofre credor: Fundo Nacional de Cultura.
9.2.2.	Responsável: Felipe dos Santos Alves (CPF: XXX.075.988-XX) .
9.2.2.1.	Conduta: não demonstrar a boa e regular aplicação dos recursos federais recebidos e geridos por meio do instrumento em questão, no período de 14/12/2016 a 31/3/2017, em face da omissão na prestação de contas, cujo prazo encerrou-se em 30/4/2017.
9.2.2.2.	Nexo de causalidade: a conduta descrita impediu o estabelecimento do nexo causal entre as possíveis despesas efetuadas com os recursos recebidos, no âmbito do instrumento em questão, no período de 14/12/2016 a 31/3/2017.
9.2.2.3.	Culpabilidade: não há excludentes de ilicitude, de culpabilidade e de punibilidade; é razoável supor que o responsável tinha consciência da ilicitude de sua conduta; era exigível conduta diversa da praticada, qual seja, desincumbir-se do seu dever por meio da apresentação da prestação de contas no prazo e forma devidos. 
10.		Encaminhamento: citação.
10.1.	Irregularidade 2: não cumprimento do prazo originalmente estipulado para prestação de contas do projeto incentivado, cujo prazo encerrou-se em 30/4/2017.
10.1.1.	Evidências da irregularidade: documentos técnicos presentes nas peças 16, 18, 14, 10, 19, 12, 8, 21, 15, 7, 13, 11, 9, 17, 22 e 20.
10.1.2.	Normas infringidas: art. 37, caput, c/c o art. 70, parágrafo único, da Constituição da República Federativa do Brasil; art. 93, do Decreto-lei 200/1967; art. 66, do Decreto 93.872/1986.
10.1.3.	Responsável: Felipe dos Santos Alves (CPF: XXX.075.988-XX) .
10.1.3.1.	Conduta: descumprir o prazo originalmente estipulado para prestação de contas dos recursos federais recebidos à conta do instrumento em questão, o qual se encerrou em 30/4/2017.
10.1.3.2.	Nexo de causalidade: a conduta descrita impediu o estabelecimento do nexo causal entre as possíveis despesas efetuadas com os recursos recebidos, no âmbito do instrumento em questão, no período de 14/12/2016 a 31/3/2017.
10.1.3.3.	Culpabilidade: não há excludentes de ilicitude, de culpabilidade e de punibilidade; é razoável supor que o responsável tinha consciência da ilicitude de sua conduta; era exigível conduta diversa da praticada, qual seja, desincumbir-se do seu dever por meio da apresentação da prestação de contas no prazo e forma devidos. 
11.	Encaminhamento: audiência.
12.	Em cumprimento ao pronunciamento da unidade (peça 33) , foram efetuadas a citação e a audiência do responsável, nos moldes adiante:
a)	Felipe dos Santos Alves - promovida a citação e audiência do responsável, conforme delineado adiante:
	Comunicação: Ofício 6388/2020 - Seproc (peça 35) 
Data da Expedição: 13/3/2020
Data da Ciência: 18/3/2020 (peça 36) 
Nome Recebedor: Paulo de Tarso Alves
Observação: Ofício enviado para o endereço do responsável, conforme pesquisa de endereço no sistema da Receita Federal.
Fim do prazo para a defesa: 2/4/2020
	
13.	Transcorrido o prazo regimental, o responsável Felipe dos Santos Alves permaneceu silente, sendo considerado revel, nos termos do art. 12, §3º, da Lei 8.443/1992. 
14.	Em nova instrução técnica (peça 39) , verificou-se, após consulta ao sistema Salic Net, que o responsável tinha apresentado a prestação de contas em 27/9/2019, conforme documento anexado à peça 38. Por conseguinte, reputou-se adequada a expedição de diligência à Secretaria Especial de Cultura/Ministério do Turismo, para que, no prazo de 60 (sessenta) dias a contar da ciência, informasse sobre a regularidade ou não da documentação comprobatória da prestação de contas objeto do projeto cultural Pronac 14-8386, encaminhada ao Tribunal.
15.	A medida foi implementada por intermédio do Ofício 35429/2020-TCU/Seproc (peça 43) , tendo sido atendida pela Assessoria Especial de Controle Interno do Ministério do Turismo (a qual se encontra vinculada à Secretaria Especial de Cultura) , mediante o Ofício nº 1523/2020/AECI, de 2/9/2020, encaminhando o Ofício nº 5/2020/DVAOC/CGPCONT/SGFT/SE e a Nota Técnica nº 16/2020/COAOB/CGARE/DFIND/SEFIC/SECULT (peça 46, p. 1, 3 e 5-10, respectivamente) , contendo a manifestação conclusiva solicitada.
16.	Após análise empreendida por esta unidade técnica (peça 48) , verificou-se que a aludida nota técnica se manifestou sobre a prestação de contas, sob o foco do cumprimento do objeto, da acessibilidade, da democratização do acesso. Outrossim, nela se pronunciou quanto ao plano de divulgação do projeto, bem como do DVD produzido acerca de um dos eventos realizados. 
17.	Não obstante, ressentiram-se os autos da documentação apresentada pelo Sr. Felipe dos Santos Alves, a título de prestação de contas do Pronac 14-8386, para exame em conjunto com a Nota Técnica nº 16/2020/COAOB/CGARE/DFIND/SEFIC/SECULT (peça 46, p. 5-10) e emissão de pronunciamento quanto ao mérito da TCE. Por essa razão, propôs-se a realização de nova diligência junto à Secretaria Especial de Cultura do Ministério do Turismo, para que encaminhasse ao TCU a documentação alusiva à prestação de contas do projeto cultural 'Temporada de Concertos 2014 - 2015' (Pronac 14-8386) , apresentada extemporaneamente pelo responsável (peça 62) .
18.	Por intermédio do Ofício nº 1462/2021/AECI (peça 69, p. 1) , a Assessoria Especial de Controle Interno do MTur encaminhou a documentação solicitada por este Tribunal (peça 69, p. 4-223) , cujo conteúdo segue analisado no tópico adiante.
EXAME TÉCNICO
19.	Primeiramente, é oportuno rememorar que a caracterização da omissão do responsável no dever de prestar contas se caracteriza somente após a citação válida pelo TCU, na linha de iterativos julgados do Tribunal (e.g. Acórdão 1100/2021-TCU-Plenário; 1792/2020 e 10891/2020 - 1ª Câmara e 5910/2016 - 2ª Câmara) .
20.	No presente caso, verificou-se que o responsável tinha apresentado a prestação de contas em 27/9/2019 (peça 38) , antes, portanto, da autuação da TCE neste Tribunal, ocorrida em 17/10/2019. Essa circunstância elide a suposta omissão no dever de prestar contas, fato que motivou a citação originalmente realizada pelo TCU (peça 35) , quando não se tinha conhecimento da apresentação da prestação de contas junto à Secretaria Especial da Cultura.
21.	Quanto à documentação encaminhada pelo MTur (peça 69) , verifica-se que essa consistiu em comprovantes de pagamentos - notas fiscais e recibos - (p. 4-178) ; cópias de matérias jornalísticas e de divulgação (p. 179-190) ; fotos (p. 191-205) ; declarações de entidade beneficiada com apresentações (p. 206-207) ; cópias da prestação de contas no Salic, contendo: extratos bancários (p. 208-213) ; relatório de cumprimento do objeto (p. 214-215) ; comprovação de itens orçamentários com locais de realização (p. 215-216) ; plano de divulgação (p. 216-217) ; comprovação de metas, comprovantes cadastrados e plano de distribuição (p. 217-218) e relação de pagamentos (p. 219-223) .
22.	Como visto no histórico precedente (item 15) , acerca da prestação de contas foi emitida a Nota Técnica nº 16/2020/COAOB/CGARE/DFIND/SEFIC/SECULT (peça 46, p. 5-10) , pela Secretaria Especial da Cultural (peça 46, p. 5-10) , na qual se concluiu pela reprovação da prestação de contas, 'tendo em vista que, apesar da gratuidade do projeto, o proponente não realizou a itinerância prevista e não houve proporcionalidade entre o valor captado e o realizado'.
23.	Malgrado a conclusão em tal sentido, ressalta-se que em momento algum foi infirmada a realização de parte das apresentações programadas, sendo reconhecida a realização de 3 (três) delas, dentre as 7 (sete) previstas no projeto, as quais teriam ocorrido apenas na cidade de Mogi Guaçu/SP.
24.	Portanto, elidido o fundamento original de sua instauração (omissão) , constata-se que a irregularidade enfrentada nesta TCE consiste na inexecução parcial do projeto cultural proposto e aprovado pelo extinto Ministério da Cultura (Pronac 14-8386) , com base no qual o responsável Felipe dos Santos Alves captou recursos financeiros, amparado em isenção fiscal.
25.	A esse respeito, anota-se que nas hipóteses de inexecução parcial do objeto ajustado com o Poder Público, como é o caso dos projetos culturais amparados na Lei Rouanet, o TCU admite a redução do débito proporcionalmente à parcela executada, cujo aproveitamento seja devidamente comprovado (e.g. Acórdão 9464/2011-TCU-Primeira Câmara; 1460/2018 - 2ª Câmara) . 
26.	Em relação ao objeto do Pronac 14-8386, importa destacar a inexorável autonomia das parcelas que o compõem - 'realização de 7 (sete) concertos itinerantes' -, de modo que se considera razoável admitir como efetivamente realizados ('aproveitáveis') os três concertos realizados na cidade de Mogi Guaçu/SP, cujas realizações restaram comprovadas na prestação de contas apresentada pelo responsável (peça 69, p. 180-205 e 214) .
27.	Registra-se que dentre a documentação apresentada pelo Ministério do Turismo (peça 69) , pode-se verificar a existência de despesas que possivelmente se comprovem, fazendo-se necessário proceder ao cotejo entre os dispêndios indicados na relação de pagamentos com as notas fiscais e os extratos bancários que integraram a prestação de contas (vide item 19 supra) .
28.	Para tanto, elaborou-se o quadro a seguir, no qual são relacionadas apenas as despesas da relação de pagamentos que tenham correspondência com notas fiscais/recibos, identificados com o projeto. 
Quadro 1
	nº 
	Beneficiário
	NF/Recibo
	Data
	Valor R$
	Peça69/Pag

	1
	Gazeta Guacuna
	4205-E
	26/12/2014
	624,00
	4

	2
	Paulo Matheus dos S. Alves
	00038-E
	18/12/2015
	3.000,00
	5

	3
	Tathiana dos Santos Alves
	00004-E
	17/12/2015
	3.200,00
	6

	4
	Tathiana dos Santos Alves
	00002-E
	7/10/2015
	1.600,00
	7

	5
	Alan Carlos F. da Cruz
	00029-E
	27/12/2016
	1.200,00
	9

	6
	Willian Petrauskas 
	00052
	30/12/2016
	1.000,00
	10

	7
	Felipe dos Santos Alves
	00046-E
	26/12/2016
	2.000,00
	11

	8
	Felipe dos Santos Alves
	00035-E
	23/8/2016
	2.300,00
	13

	9
	Felipe dos Santos Alves
	00024-E
	16/3/2016
	3.500,00
	14

	10
	Felipe dos Santos Alves
	00014-E
	30/7/2015
	2.500,00
	15

	11
	Felipe dos Santos Alves
	00011-E
	10/5/2015
	1.000,00
	16

	12
	Felipe dos Santos Alves
	0008-E
	30/12/2014
	2.000,00
	17

	13
	Paulo Matheus dos S. Alves
	00018-E
	16/1/2015
	1.200,00
	18

	14
	Ed. e Gráfica Marreco Ltda
	03367-E
	19/12/2014
	800,00
	20

	15
	Assoc. Cult. Edu. Camerata
	0025
	21/12/2015
	10.500,00
	21

	16
	Felipe dos Santos Alves
	0009-E
	30/12/2014
	750,00
	22

	17
	Assoc. Cult. Edu. Camerata
	0028
	22/12/2016
	17.200,00
	23

	18
	Assoc. Cult. Edu. Camerata
	0026
	22/12/2015
	14.900,00
	24

	19
	Ricardo Yeda Rebouças
	54
	24/12/2016
	600,00
	26

	20
	Lucas Renan T. Muniz
	9
	23/12/2016
	620,00
	27

	21
	Douglas M. de Oliveira
	31
	22/12/2016
	400,00
	28

	22
	Welison C.D. Alves
	37
	22/12/2016
	400,00
	29

	23
	Acauan Fortes Normaton
	0008
	22/12/2016
	200,00
	30

	24
	Flávio Corilow
	0227
	22/12/2016
	300,00
	31

	25
	Lucas Renan Traiba Muniz
	8
	21/12/2016
	200,00
	32

	26
	Gabriel Nicolau Menezes
	10
	22/12/2016
	200,00
	33

	27
	Gustavo Tardelli Nabarro
	12
	22/12/2016
	600,00
	34

	28
	Thales Hashiguti
	10
	22/12/2016
	400,00
	35

	29
	Ivan R. R. Gomes 
	00038-E
	22/12/2016
	200,00
	36

	30
	Wagner de Oliveira
	0072-E
	22/12/2016
	350,00
	37

	31
	Daniela Torricelli Alves
	0090-E
	22/12/2016
	350,00
	38

	32
	Cinthia M.B. de Oliveira
	0005
	22/12/2016
	200,00
	39

	33
	André Cardoso Marinho
	5/NFSE
	22/12/2016
	600,00
	40

	34
	Kleber Pinto Barbosa
	65
	22/12/2016
	400,00
	41

	35
	Andreza A.F. Villas Boas
	52/NFSE
	22/12/2016
	1.300,00
	42

	36 
	Silas H. C. Sanvido
	67
	22/12/2016
	400,00
	43

	37
	Helen Roberta S. Ataíde
	0043-E
	22/12/2016
	400,00
	44

	38
	Fernando Viana Inácio 
	0011
	21/12/2016
	200,00
	45

	39
	Catarina Schimitt Rossi
	0023
	21/12/2016
	200,00
	46

	40
	Flaviana V. M. Ribeiro
	21
	21/12/2016
	200,00
	47

	41
	Raphael B. Fernandes
	137
	22/12/2016
	400,00
	48

	42
	Stefany O. A. da Silva
	38
	22/12/2016
	400,00
	49

	43
	Willian Ferreira Alberti
	6
	22/12/2016
	362,00
	50

	44
	Michael Chagas
	0074-e
	22/12/2016
	600,00
	51

	45
	Henrique Augusto Lupinaci
	0004-1
	22/12/2016
	200,00
	52

	46
	José Augusto Mantovani
	26
	21/12/2016
	250,00
	53

	47
	Beatriz C. de Queiroz
	Recibo
	21/12/2015
	100,00
	54

	48
	Valter Riceti Neto
	0047-E
	21/12/2015
	200,00
	55

	49
	Gustavo Molina Mosca
	Recibo 
	21/12/2015
	250,00
	56

	50
	Gláucio N. Santana
	Recibo 
	21/12/2015
	250,00
	57

	51
	Lucas Soares Fagundes
	Recibo
	21/12/2015
	250,00
	58

	52
	Alexandro S. Gonçalves
	Recibo
	21/12/2015
	250,00
	59

	53
	Silas H.C. Sanvido
	Recibo
	21/12/2015
	275,00
	60

	54
	Paulo Rafael Rincolino
	Recibo 
	21/12/2015
	300,00
	61

	55
	Camila D. Ribeiro
	Recibo
	21/12/2015
	300,00
	62

	56
	Cláudio C. Gatto
	Recibo 
	21/12/2015
	250,00
	63

	57
	Josy da Luz Pironelli
	Recibo
	21/12/2015
	250,00
	64

	58
	Juliana S. Landinho
	Recibo
	21/12/2015
	250,00
	65

	59
	Daniel F.D. Salvia
	Recibo
	21/12/2015
	350,00
	66

	60
	Iriz Costa Felippe
	Recibo
	21/12/2015
	300,00
	67

	61
	Cinthia Melissa Barbosa
	039
	20/12/2015
	250,00
	68

	62
	Andreza A.F. Villas Boas
	Recibo
	21/12/2015
	250,00
	70

	63
	Kassyo T.C. C. Tonello
	Recibo
	21/12/2015
	250,00
	71

	64
	Henrique Augusto Lupinaci
	0147
	18/12/2015
	300,00
	72

	65
	Paulo Matheus S. Alves
	0037-E
	18/12/2015
	250,00
	73

	66
	Kleber Pinto Barbosa
	31
	20/12/2015
	200,00
	74

	67
	Wagner de Oliveira
	0052-E
	20/12/2015
	250,00
	75

	68
	Daniela T. Alves
	0057-E
	20/12/2015
	200,00
	76

	69
	Isaias Custódio
	0034-E
	20/12/2015
	200,00
	77

	70
	Helen Roberta S. Ataíde
	0027-E
	20/12/2015
	200,00
	78

	71
	Wesley D.C.de Aguiar
	0046
	21/12/2015
	300,00
	79

	72
	Henrique C.A. Heredia
	Recibo
	21/12/2015
	250,00
	80

	73
	Felipe Martim Coelho
	Recibo 
	21/12/2015
	250,00
	81

	74
	Guilherme C.S. Martins
	Recibo
	21/12/2015
	250,00
	82

	75
	Catarina Schmitt Rossi
	Recibo
	21/12/2015
	300,00
	83

	76
	Flaviana V.M. Ribeiro
	8
	21/12/2015
	250,00
	84

	77
	Maria Aparecida Costa
	0005-E
	21/12/2015
	150,00
	85

	78
	Michael Chagas
	0062-E
	21/12/2015
	200,00
	86

	79
	Eduardo J.P. Semencio
	51
	14/12/2015
	400,00
	87

	80
	Ass. Cult. Educ. Camerata
	0021
	-
	53.956,00
	88

	81
	Tathiana dos Santos Alves
	0005-E
	17/12/2016
	5.500,00
	89

	82
	Ass. Cult. Educ. Camerata
	0024
	21/12/2015
	17.500,00
	90

	TOTAL R$
	165.477,00

29.	É necessário registrar que a ausência de data na Nota Fiscal nº 0021, emitida pela Associação Cultural e Educacional Camerata (campo 80 do Quadro 1) , pode ser relevada ante a constatação de que sua emissão se deu dentro da vigência do ajuste (findo em 31/3/2017) , haja vista a Nota Fiscal nº 0024, da mesma emitente, ser datada de 21/12/2015 (campo 82) .
30.	Outrossim, é de se ressaltar que os extratos bancários que constam da prestação de contas não permitem ser correlacionados com os comprovantes de pagamentos acima detalhados, uma vez que a relação de pagamentos não indica o número dos documentos bancários utilizados para adimplir tais despesas.
31.	Todavia, entende-se que tal circunstância possa vir ser relevada, uma vez que, em sua maior parte, os pagamentos realizados referiam-se a cachês artísticos de valores modestos, não sendo demais presumir que o responsável efetuou saques em dinheiro para a realização desses pagamentos. 
32.	Ademais, os extratos evidenciam vultosos saques em períodos bem próximos às referidas despesas, demonstrando a conexão temporal existente entre ambos, como se pode observar no quadro a seguir:
Quadro 2
	Data do Saque
	Valor R$
	Peça 69/ pag.

	20/12/2016
	37.100,00
	209

	16/12/2016
	17.972,00
	209

	18/12/2015
	8.514.60
	211

	18/12/2015
	8.679,25
	211

	17/12/2015
	8.514,60
	211

	17/12/2015
	9.014,60
	211

	17/12/2015
	23.077,00
	211

Portanto, tem-se por razoável admitir a comprovação do nexo de causalidade entre os recursos captados e a quantia de R$ 165.477,00, detalhada no Quadro 1. Por conseguinte, essa quantia deverá ser abatida do débito imputado ao responsável, o qual passa ao valor de R$ 20.653,00 (R$ 186.130,00 - R$ 165.477,00) , adotando-se como datas de referência aquelas das duas últimas parcelas de recursos captados em dezembro de 2016. Desse modo, a dívida fica assim configurada:
	Valor Original (R$) 
	Data 

	19.653,00
	14/12/2016

	1.000,00
	28/12/2016

Da revelia do responsável Felipe dos Santos Alves
Da validade das notificações 
33.	Preliminarmente, cumpre tecer breves considerações sobre a forma como são realizadas as comunicações processuais no TCU. A esse respeito, destacam-se o art. 179, do Regimento Interno do TCU (Resolução 155, de 4/12/2002) e o art. 4º, inciso III, § 1º, da Resolução TCU 170, de 30 de junho de 2004, in verbis:
Art. 179. A citação, a audiência ou a notificação, bem como a comunicação de diligência, farse-ão:
I - mediante ciência da parte, efetivada por servidor designado, por meio eletrônico, facsímile, telegrama ou qualquer outra forma, desde que fique confirmada inequivocamente a entrega da comunicação ao destinatário;
II - mediante carta registrada, com aviso de recebimento que comprove a entrega no endereço do destinatário;
III - por edital publicado no Diário Oficial da União, quando o seu destinatário não for localizado;
 (...) 
Art. 3º As comunicações serão dirigidas ao responsável, ou ao interessado, ou ao dirigente de órgão ou entidade, ou ao representante legal ou ao procurador constituído nos autos, com poderes expressos no mandato para esse fim, por meio de:
I - correio eletrônico, fac-símile ou telegrama;
II - servidor designado;
III - carta registrada, com aviso de recebimento;
IV - edital publicado no Diário Oficial da União, quando o seu destinatário não for localizado, nas hipóteses em que seja necessário o exercício de defesa'.
Art. 4º. Consideram-se entregues as comunicações:
I - efetivadas conforme disposto nos incisos I e II do artigo anterior, mediante confirmação da ciência do destinatário;
II - realizadas na forma prevista no inciso III do artigo anterior, com o retorno do aviso de recebimento, entregue comprovadamente no endereço do destinatário;
III - na data de publicação do edital no Diário Oficial da União, quando realizadas na forma prevista no inciso IV do artigo anterior.
§ 1º O endereço do destinatário deverá ser previamente confirmado mediante consulta aos sistemas disponíveis ao Tribunal ou a outros meios de informação, a qual deverá ser juntada ao respectivo processo.
 (...) 
34.	Bem se vê, portanto, que a validade da citação via postal não depende de que o aviso de recebimento seja assinado pelo próprio destinatário da comunicação, o que dispensa, no caso em tela, a entrega do AR em 'mãos próprias'. A exigência da norma é no sentido de o Tribunal verificar se a correspondência foi entregue no endereço correto, residindo aqui a necessidade de certeza inequívoca.
35.	Não é outra a orientação da jurisprudência do TCU, conforme se verifica dos julgados a seguir transcritos:
São válidas as comunicações processuais entregues, mediante carta registrada, no endereço correto do responsável, não havendo necessidade de que o recebimento seja feito por ele próprio (Acórdão 3648/2013-TCU-Segunda Câmara, Relator Ministro JOSÉ JORGE) ;
É prescindível a entrega pessoal das comunicações pelo TCU, razão pela qual não há necessidade de que o aviso de recebimento seja assinado pelo próprio destinatário. Entregandose a correspondência no endereço correto do destinatário, presume-se o recebimento da citação. (Acórdão 1019/2008-TCU-Plenário, Relator Ministro BENJAMIN ZYMLER) ;
As comunicações do TCU, inclusive as citações, deverão ser realizadas mediante Aviso de Recebimento - AR, via Empresa Brasileira de Correios e Telégrafos, bastando para sua validade que se demonstre que a correspondência foi entregue no endereço correto. (Acórdão 1526/2007-TCU-Plenário, Relator Ministro AROLDO CEDRAZ) .
36.	A validade do critério de comunicação processual do TCU foi referendada pelo Supremo Tribunal Federal, nos termos do julgamento do MS-AgR 25.816/DF, por meio do qual se afirmou a desnecessidade da ciência pessoal do interessado, entendendo-se suficiente a comprovação da entrega do 'AR' no endereço do destinatário:
EMENTA: AGRAVO REGIMENTAL. MANDADO DE SEGURANÇA. DESNECESSIDADE DE INTIMAÇÃO PESSOAL DAS DECISÕES DO TRIBUNAL DE CONTAS DA UNIÃO. ART. 179 DO REGIMENTO INTERNO DO TCU. INTIMAÇÃO DO ATO IMPUGNADO POR CARTA REGISTRADA, INICIADO O PRAZO DO ART. 18 DA LEI nº 1.533/51 DA DATA CONSTANTE DO AVISO DE RECEBIMENTO. DECADÊNCIA RECONHECIDA. AGRAVO IMPROVIDO.
O envio de carta registrada com aviso de recebimento está expressamente enumerado entre os meios de comunicação de que dispõe o Tribunal de Contas da União para proceder às suas intimações.
O inciso II do art. 179 do Regimento Interno do TCU é claro ao exigir apenas a comprovação da entrega no endereço do destinatário, bastando o aviso de recebimento simples.
37.	No caso em exame, ficou comprovada a citação válida do responsável Felipe dos Santos Alves, por meio do Ofício 6388/2020 - TCU/Seproc, de 13/3/2020 (peça 35) , recebido em 18/3/2020 (AR - peça 20) , em seu endereço obtido mediante pesquisa na base de dados da Receita Federal (peça 34) .
Da revelia
38.	Nos processos do TCU, a revelia não leva à presunção de que sejam verdadeiras todas as imputações levantadas contra os responsáveis, diferentemente do que ocorre no processo civil, em que a revelia do réu opera a presunção da verdade dos fatos narrados pelo autor. Dessa forma, a avaliação da responsabilidade do agente não pode prescindir da prova existente no processo ou para ele carreada.
39.	Ao não apresentar sua defesa, o responsável deixou de produzir prova da regular aplicação dos recursos sob sua responsabilidade, em afronta às normas que impõem aos gestores públicos a obrigação legal de, sempre que demandados pelos órgãos de controle, apresentar os documentos que demonstrem a correta utilização das verbas públicas, a exemplo do contido no art. 93 do Decreto-Lei 200/67: 'Quem quer que utilize dinheiros públicos terá de justificar seu bom e regular emprego na conformidade das leis, regulamentos e normas emanadas das autoridades administrativas competentes.' 
40.	No tocante ao não atendimento à audiência do responsável, realizada em razão da perda de prazo para apresentação da prestação final de contas, expirado em 30/4/2017, a medida revelouse desnecessária ao deslinde do caso concreto, ante a constatação de que a prestação de contas já havia sido apresentada à Secult em 27/9/2019, antes mesmo da autuação da TCE neste Tribunal.
41.	Assim, após a implementação de diligências saneadoras junto à Secult (peças 43 e 65) , foi possível concluir a presente análise, encontrando-se o processo em condições de ser julgado no mérito.
42.	Por oportuno, impende destacar que as alterações empreendidas neste exame técnico - redefinindo-se a irregularidade e o valor do débito que constaram da citação válida do responsável (peças 35 e 36) - não ensejam a necessidade de que se renove a citação do Sr. Felipe dos Santos Alves. Com efeito, a nova orientação advinda desta análise vai ao encontro do enunciado pelo Acórdão 2050/2016-TCU-Segunda Câmara (Relator Ministro-Substituto Marcos Bemquerer) , assim ementado:
Nos casos em que o responsável tenha sido citado por omissão no dever de prestar contas de recursos recebidos mediante convênio e, na oportunidade de análise das alegações de defesa, são constatadas irregularidades que ensejam dano ao erário, não é necessária a renovação da citação se o ofício citatório tiver feito menção expressa que o débito decorre da não comprovação da boa e regular aplicação da verba conveniada e o seu quantum não seja superior àquele ao qual fora oportunizada defesa ao gestor.
43.	Calcada na instrução inicial, à peça 31 dos autos, a citação endereçada ao responsável Felipe dos Santos Alves continha expressa menção ao fato de que o débito então imputado decorria da não comprovação da boa e regular aplicação dos recursos geridos. A seu turno, com relação à dívida original, equivalente ao total dos recursos captados (R$ 186.130,00) , procedeu-se à significativa redução em seu valor, em decorrência do abatimento de despesas efetivamente comprovadas, no montante de R$ 165.477,00.
44.	Por outro lado, em se tratando de processo em que a parte interessada não se manifestou acerca da irregularidade imputada, não há elementos para que se possa efetivamente aferir e reconhecer a ocorrência de boa-fé na conduta do responsável, podendo este Tribunal, desde logo, proferir o julgamento de mérito pela irregularidade das contas, nos termos dos §§ 2º e 6º do art. 202 do Regimento Interno do TCU.
45.	Dessa forma, o Sr. Felipe dos Santos Alves deve ser considerado revel, nos termos do art. 12, §3º, da Lei 8.443/1992, devendo suas contas ser julgadas irregulares, com a condenação ao pagamento do débito apurado nos autos, com a aplicação da multa prevista no art. 57 da mesma lei.
Prescrição da Pretensão Punitiva
46.	Vale ressaltar que a pretensão punitiva do TCU, conforme Acórdão 1441/2016-TCU-Plenário, Relator: Benjamin Zymler, que uniformizou a jurisprudência acerca dessa questão, subordina-se ao prazo geral de prescrição indicado no art. 205 do Código Civil, que é de dez anos, contado da data de ocorrência da irregularidade sancionada, nos termos do art. 189 do Código Civil, sendo este prazo interrompido pelo ato que ordenar a citação, a audiência ou a oitiva do responsável.
47.	No caso em exame, a perspectiva de aplicação de penalidade ao responsável dificilmente será alcançada pela prescrição, uma vez que a irregularidade sancionada se deu em 1/5/2017 e o ato de ordenação da citação muito provavelmente ocorrerá em prazo inferior a dez anos.
CONCLUSÃO
48.	Em face da revelia do Sr. Felipe dos Santos Alves, e inexistindo nos autos elementos que permitam concluir pela ocorrência de boa-fé ou de outros excludentes de culpabilidade do responsável, propõe-se que suas contas sejam julgadas irregulares com a condenação ao pagamento do débito apurado nos autos, bem como lhe seja aplicada a multa prevista no art. 57 da Lei 8.443/1992.
PROPOSTA DE ENCAMINHAMENTO
49.	Diante do exposto, submetem-se os autos à consideração superior, propondo:
a)	considerar revel o Sr. Felipe dos Santos Alves (CPF: XXX.075.988-XX) , com fundamento no § 3º, art. 12, Lei 8.443/1992;
b)	com fundamento nos arts. 1º, inciso I; 16, inciso III, alínea 'c'; 19 e 23, inciso III, todos da Lei 8.443/1992, e nos arts. 1º, inciso I; 209, inciso III; 210 e 214, inciso III, do Regimento Interno TCU, julgar irregulares as contas do Sr. Felipe dos Santos Alves (CPF: XXX.075.988-XX) , e condená-lo ao pagamento da quantia a seguir especificada, com a fixação do prazo de quinze dias, a contar da notificação, para comprovar, perante o Tribunal (art. 214, inciso III, alínea 'a', do Regimento Interno) , o recolhimento da dívida aos cofres do Fundo Nacional de Cultura, atualizada monetariamente e acrescida dos juros de mora, calculados a partir da data discriminada, até a data do recolhimento, na forma prevista na legislação em vigor:
Débito relacionado ao responsável Felipe dos Santos Alves (CPF: XXX.075.988-XX) , na condição de proponente.
	Valor Original (R$) 
	Data 

	19.653,00
	14/12/2016

	1.000,00
	28/12/2016

	b) aplicar ao Sr. Felipe dos Santos Alves, a multa prevista no art. 57 da Lei 8.443/1992 c/c o art. 267 do Regimento Interno do TCU, fixando-lhe o prazo de quinze dias, a contar da notificação, para que comprovem, perante o Tribunal (art. 214, III, alínea 'a', do Regimento Interno do TCU) , o recolhimento da dívida aos cofres do Tesouro Nacional, atualizada monetariamente desde a data do acórdão que vier a ser proferido por este Tribunal até a data do efetivo recolhimento, se paga após o vencimento, na forma da legislação em vigor;
	c) autorizar, desde logo, nos termos do art. 28, inciso II, da Lei 8.443/1992, a cobrança judicial da dívida caso não atendida a notificação;
	d) autorizar o pagamento da dívida em até 36 parcelas mensais e consecutivas, nos termos do art. 26 da Lei 8.443/1992 e do art. 217 do Regimento Interno, fixando-lhe o prazo de quinze dias, a contar do recebimento da notificação, para comprovar perante o Tribunal o recolhimento da primeira parcela, e de trinta dias, a contar da parcela anterior, para comprovar o recolhimento das demais parcelas, devendo incidir sobre cada valor mensal, atualizado monetariamente, os juros de mora devidos, na forma prevista na legislação em vigor;
	e) alertar ao responsável que a falta de comprovação do recolhimento de qualquer parcela importará no vencimento antecipado do saldo devedor, nos termos do § 2º do art. 217 do Regimento Interno deste Tribunal;
	f) enviar cópia do Acórdão que vier a ser proferido à Secretaria Especial de Cultura do Ministério do Turismo e ao responsável, para ciência, informando que a deliberação, acompanhada do Relatório e Voto que a fundamentarem, estará disponível para consulta no endereço www.tcu.gov.br/acordaos, além de esclarecer que, caso requerido, o TCU poderá fornecer as correspondentes cópias, em mídia impressa, aos interessados e às responsáveis arrolados nestes autos;
	g) encaminhar cópia da deliberação, bem como do relatório e do voto que a fundamentarem, ao Procurador-Chefe da Procuradoria da República no Estado de São Paulo, nos termos do § 3º do art. 16 da Lei 8.443/1992 c/c o § 7º do art. 209 do Regimento Interno do TCU, para adoção das medidas que entender cabíveis."
A representante do MP/TCU, procuradora-geral Cristina Machado da Costa e Silva, manifestou-se de acordo com a proposta da unidade instrutiva, não obstante a divergência consignada quanto aos fundamentos do exame acerca da incidência da prescrição no caso concreto[footnoteRef:3]. [3:  Peça 74.] 
É o relatório.

não há.

Procuradora-Geral Cristina Machado da Costa e Silva.

TOMADA DE CONTAS ESPECIAL. SECRETARIA ESPECIAL DA CULTURA. PROJETO CULTURAL PRONAC. CAPTAÇÃO DE RECURSOS FEDERAIS POR MEIO DE INCENTIVOS FISCAIS (LEI ROUANET) OMISSÃO NO DEVER DE PRESTAR CONTAS. CITAÇÃO. REVELIA. CONTAS IRREGULARES. DÉBITO. MULTA. COMUNICAÇÕES.

TOMADA DE CONTAS ESPECIAL (TCE)

Secretaria de Controle Externo de Tomada de Contas Especial (Secex-TCE).

A Secretaria Especial da Cultura instaurou este processo de tomada de contas especial (TCE) contra o Sr. Felipe dos Santos Alves pela omissão no dever de prestar contas da aplicação dos recursos federais captados no âmbito do projeto cultural Pronac 14-8386, que consistia na realização de sete "concertos itinerantes pelo estado de São Paulo, nas cidades de Mogi Mirim, Mogi Guaçu, Campinas, Iracemápolis, São João da Boa Vista, Aguaí e Espírito Santo do Pinhal, de modo a contribuir com a produção musical, democratização e desenvolvimento cultural do estado". 
Para execução do projeto, foi autorizada a captação de até R$ 301.620,00, no período de 22/9 a 31/12/2014, prorrogado até 31/3/2017, com data final para apresentação da prestação de contas fixada em 30/4/2017. O responsável captou o montante de R$ 186.130,00.
O fundamento para a instauração desta TCE foi a omissão no dever de prestar contas, com débito quantificado pelo valor original de R$ 186.130,00, imputando-se a responsabilidade ao Sr. Felipe dos Santos Alves. A Controladoria-Geral da União (CGU) chegou às mesmas conclusões. 
Neste Tribunal, o responsável foi citado devido à não comprovação da boa e regular aplicação dos recursos federais repassados ao projeto Pronac 14-8386, em face da omissão no dever de prestação de contas. Também foi ouvido em audiência, em razão do não cumprimento do prazo originalmente estipulado para apresentar a prestação de contas pertinente.
Transcorrido o prazo estabelecido para apresentar alegações de defesa ou restituir os valores reclamados no processo, o responsável permaneceu silente.
A Secretaria de Controle Externo de Tomada de Contas Especial (SecexTCE) propõe, no essencial, considerá-lo revel, julgar suas contas irregulares, condená-lo ao pagamento do débito e aplicar-lhe multa. 
O Ministério Público de Contas (MP/TCU) , representado pelo procuradora-geral Cristina Machado da Costa e Silva, concordou com a proposta da unidade instrutiva.
		II
Incidem sobre o responsável os efeitos da revelia, dando-se prosseguimento ao processo, nos termos do art. 12, § 3º, da Lei 8.443/1992.
Acolho, em essência, a análise empreendida pela Secex-TCE, corroborada pela representante do MP/TCU, a qual adoto como fundamento para minhas razões de decidir.
A captação por meio da sistemática implantada pela Lei 8.313/1991 (Lei Rouanet) corresponde à aplicação de recursos públicos federais (originária de incentivos fiscais - imposto de renda) , perfeitamente abrangida pela jurisdição do Tribunal[footnoteRef:2]. [2:  Vide Acórdão 6111/2017-TCU-Segunda Câmara e 9860/2019-TCU-2ª Câmara, ministro Aroldo Cedraz, 5254/2018-TCU-1ª Câmara, ministro Bruno Dantas, entre outros.] 
Antes da elaboração da instrução de mérito, a Secex-TCE verificou, em consulta aos dados do Sistema de Apoio às Leis de Incentivo à Cultura, que o Sr. Felipe dos Santos Alves havia prestado contas à Secretaria Especial de Cultura em 27/9/2019. 
Em resposta à diligência realizada pela secretaria, a concedente encaminhou nota técnica[footnoteRef:3] contendo a análise da prestação de contas dos recursos em questão, sobre a qual a Secex-TCE se manifestou nos seguintes termos[footnoteRef:4]: [3:  Nota técnica 16/2020/COAOB/CGARE/DFIND/SEFIC/SECULT (peça 46, p. 5-10) .]  [4:  Peça 62, p. 4.] 
"18.	De acordo com a referida Nota Técnica nº 16/2020, teria sido analisada toda a documentação advinda com a extemporânea prestação de contas, sob o foco do cumprimento do objeto, da acessibilidade, da democratização do acesso. Outrossim, nela teria se examinado o plano de divulgação do projeto, bem como do DVD produzido acerca de um dos eventos realizados.
19.	Nessa perspectiva, com relação ao cumprimento do objeto, verificou-se que haviam sido realizadas apenas 3 apresentações, dentre as 7 previstas no projeto, em apenas uma cidade (Mogi Guaçu) , contrariando a itinerância prevista. Assim, invocando os princípios da razoabilidade e proporcionalidade entre o percentual de recursos captados (61,71%) , concluiu-se que o proponente deveria ter realizado no mínimo 4 apresentações (57,14%) ,  
20.	Quanto às medidas de acessibilidade, a Nota Técnica nº 16/2020 concluiu que as fotos encaminhadas comprovaram apenas a colocação um telão de Led, no fundo do palco, para transmitir informações das peças executadas, carecendo as demais medidas de comprovação mais 'robusta'. Quanto à democratização de acesso, os clippings de imprensa demonstraram que as apresentações foram gratuitas. Por sua vez, quanto ao plano de divulgação, verificou-se que as ações implementadas estavam em desacordo com orientações do extinto MinC, não sendo apresentadas as marcas da Lei de Incentivo à Cultura e do Governo Federal.
21.	Diante disso, a Nota Técnica 16/2020 concluiu que a prestação de contas deveria ser reprovada, 'tendo em vista que, apesar da gratuidade do projeto, o proponente não realizou a itinerância prevista e não houve proporcionalidade entre o valor captado e o realizado'."
Com base na documentação apresentada na prestação de contas, a unidade instrutiva concluiu que o motivo ensejador desta TCE passou a ser a inexecução parcial do objeto proposto, a despeito da conclusão da Secretaria Especial de Cultura pela reprovação da prestação de contas, e não mais a omissão no dever de prestar contas. Optou, no entanto, pela não renovação da citação do Sr. Felipe dos Santos Alves, amparada na jurisprudência desta Corte, uma vez que a comunicação dirigida ao responsável continha expressa menção ao fato de que o débito então imputado decorria da não comprovação da boa e regular aplicação dos recursos geridos.
Restou necessário, no entanto, identificar o débito proporcional à parcela executada do projeto cultural, cujo aproveitamento estivesse devidamente comprovado.
Para tanto, a unidade instrutiva realizou o cotejo entre os dispêndios indicados na relação de pagamentos apresentada à Secretaria Especial de Cultura com as notas fiscais e os extratos bancários que integraram a prestação de contas, devidamente identificados com o projeto.
Concluiu ser razoável admitir a comprovação do nexo de causalidade entre os recursos captados e a quantia de R$ 165.477,00, que deve ser abatida do débito imputado ao responsável, o qual passa ao valor de R$ 20.653,00 (R$ 186.130,00 - R$ 165.477,00) , adotando-se como datas de referência aquelas das duas últimas parcelas de recursos captados em dezembro de 2016.
Acertada e correta a análise empreendida pela unidade instrutiva, com a qual concordou o MP/TCU. Restou claro que o objeto do projeto cultural Pronac 14-8386 não foi integralmente cumprido, uma vez que as apresentações se restringiram à cidade de Mogi Guaçu/SP, desfigurando o que fora programado pelo proponente e aprovado pela Secretaria Especial de Cultura.
De acordo com os critérios firmados no Acórdão 1441/2016-TCU-Plenário, não ocorreu a prescrição da pretensão punitiva no presente caso. Dessa forma, cabe a aplicação da multa prevista no art. 57 da Lei 8.443/1992, em valor proporcional ao dano.
Assim, impõe-se julgar irregulares as contas do Sr. Felipe dos Santos Alves e condená-lo em débito, aplicando-lhe a multa prevista no art. 57 da Lei 8.442/1992.
Diante do exposto, voto pela aprovação do acórdão que ora submeto à apreciação deste Colegiado.
TCU, Sala das Sessões Ministro Luciano Brandão Alves de Souza, em 12 de abril de 2022.
Weder de Oliveira 
Relator